【裁判字號】    92,易,1505
【裁判日期】    921126
【裁判案由】    詐欺
【裁判全文】
臺灣高雄地方法院刑事判決                        九十二年度易字第一五五號
    公  訴  人  臺灣高雄地方法院檢察署檢察官
    被      告  丁○○
    選任辯護人  吳永茂律師
                曾慶雲律師
右列被告因詐欺案件，經檢察官提起公訴（九十一年度偵字第一八五八八號），本院
判決如左：
    主  文
丁○○意圖為自己不法之所有，以詐術使人將本人之物交付，處有期徒刑壹年貳月。
    事  實
一、丁○○係敦堭建設股份有限公司（下稱敦堭公司）之負責人。於民國八十六年間
    ，丁○○在高雄縣茄萣鄉○○段土地興建「茄萣鄉金興零售市場」工程，於施工
    期間，因遭當地居住抗爭，及資金不足等原因，遂於八十七年七月間，將全部工
    程轉由丙○○承接，並告知丙○○需支付公關費用予地方人士。嗣於八十八年二
    月八日，丁○○因急須現金周轉，並得知高雄縣警察局湖內分局警員黃胤鴒，透
    過上揭工程負責與地方人士斡旋之工地經理乙○○，向丙○○索取新台幣（下同
    ）一百萬元之公關費（黃胤鴒所涉犯貪瀆罪嫌部分，另經檢察官起訴由法院審理
    中），丁○○認為有機可趁，竟與乙○○基於共同意圖為自己不法所有之犯意聯
    絡，由乙○○向丙○○佯稱：黃胤鴒要求交付二百萬元公關費，以擺平居民抗爭
    等語，因丙○○承接上揭工程後，仍遭當地居民抗爭，丙○○為使工程能順利施
    工，遂不疑有他，將二百萬元交予乙○○，乙○○便將其中一百萬元交予丁○○
    ，丁○○詐騙得手後，自行花用殆盡。嗣因上揭工程仍遭居民抗爭，丙○○追問
    乙○○二百萬元之去向，乙○○告知上情後，丙○○始知受騙。
二、案經台灣高雄地方法院檢察署檢察官自動檢舉偵查起訴。
    理  由
一、訊據被告丁○○固不否認乙○○有交付伊一百萬元之事實，惟矢口否認有何右揭
    詐欺取財犯行，辯稱：伊在八十八年農曆春節前夕急須用錢，才透過乙○○向丙○○轉達須借款一百萬元，伊並未與丙○○接觸，亦不知乙○○是以何種理由向
    丙○○借錢云云，惟查：
  （一）右揭被告確有於八十八年二月八日，因需款孔急，遂透過乙○○向丙○○以
        公關費名義，索取二百萬元後，乙○○將其中一百萬元交予被告，而被告取
        得一百萬元後即花用殆盡之事實，業據證人即被害人丙○○於另案九十一年
        度偵字第一八五八七號高雄市調查處調查時證稱：「‧‧‧八十八年農曆春
        節前，乙○○向我表示須先支付黃胤鴒公關費二百萬元，我在交付乙○○二
        百萬元轉交黃胤鴒後，卻又遇到民眾抗爭事件，我便一再追問該二百萬元去
        向，乙○○始告知黃胤鴒實拿一百萬元，另外一百萬元則交付丁○○，此時
        我對乙○○辦事能力大感失望‧‧‧」等語（見該偵查卷第二十四頁），核
        與證人乙○○於另案九十一年度偵字第一八五八七號高雄市調查處調查時證
        稱：由於工程民眾不斷抗爭，伊即約黃胤鴒出面解決，黃胤鴒乃向伊要求一
        百萬元之對價，伊將此事告知被告，被告即指示伊向丙○○表示黃胤鴒要求
        二百萬元之公關費，伊拿到公關費後，將其中一百萬元交予黃胤鴒，另外一
        百萬元則交予被告等語（見該偵查卷第十一頁背面），於該案偵查中亦證稱
        ：當時被告缺錢，被告要求伊向丙○○表示黃胤鴒要二百萬元，伊拿到錢後
        分別拿一百萬與被告及黃胤鴒等語，是從上揭證人丙○○及乙○○之證詞可
        知，被告係因缺錢花用，知悉乙○○欲以公關費名義向丙○○索取金錢，遂
        與乙○○基於共同犯意聯絡，由乙○○以索取公關費為詐欺手段，將原本一
        百萬元之金額提高為二百萬元後，向丙○○詐騙一百萬元得手之事實，應可
        認定。此外，復有證人丙○○所提出其所有之萬通商業銀行南高雄分行活期
        存款帳戶明細表一份（帳號0000000之六號，見該偵查卷第四十三頁
        ）在卷可憑。
  （二）雖證人乙○○於本院行交互詰問時，翻異前詞改證稱：當時被告並沒有要伊
        以公關費名義向丙○○要一百萬元，而是伊當時向丙○○要一、二百萬元的
        公關費用，結果丙○○給伊二百萬元，伊就將其中一百萬交予被告等語，惟
        就為何將一百萬元交予被告，卻證稱：伊認為給被告一百萬元即可，並沒有
        任何理由，另伊知道當時灌漿需要三十萬元，伊認為這些錢需要支付等語，
        依一般常情，豈有別人未要求借款情況下，卻自行向他人索取款項後轉交金
        錢之理，是證人乙○○前揭證詞，顯不符常理。況被告於本院審理中已供承
        ：伊因須錢花用，遂透過乙○○向丙○○借款一百萬元等語，核與證人乙○○前揭所述被告並沒有要伊向丙○○借款一百萬元之證詞不相符合，足認證
        人乙○○嗣後翻異前詞，應僅係事後迴護被告之詞，不足為採。另證人丙○○於本院行交互詰問時雖證述：八十八年過年前時，乙○○向伊拿二百萬元
        說是要交給黃胤鴒之公關費用，被告並未出面等語，惟查，依上揭證人乙○○於市調處調查時及偵查中之證詞可知，被告係推由有犯意聯絡之乙○○假
        藉公關費名義向證人丙○○詐騙款項，是被告雖並親自出面向丙○○借款，
        惟並不影響其所犯上揭共同詐欺取財犯行之認定。
  （三）綜上所述，被告前揭所辯，僅係事後卸責之詞，不足為採，其與乙○○基於
        共同犯意聯絡，由乙○○以公關費名義向丙○○詐騙一百萬元得手後，自行
        花用殆盡，而有共同詐欺取財之犯行，應堪認定。
二、核被告所為，係犯刑法第三百三十九條第一項之詐欺取財罪。被告與乙○○就上
    揭詐欺取財犯行，有犯意聯絡與行為分擔，應論以共同正犯。爰審酌被告任意詐
    騙被害人錢財，造成被害人之金錢損失，犯後仍飾詞卸責，足見並無悔意，且迄
    今仍未與被害人和解以賠償損失，及其所詐騙金額、犯罪手段與其他一切情狀，
    量處如主文所示之刑，以資懲儆。
三、公訴意旨另以：被告丁○○於八十七年七月間，將上揭「茄萣鄉金興零售市場」
    工程委由被害人丙○○承接後，被告知悉該工程因居民抗爭，無法順利施工，竟
    意圖為自己不法之所有之概括犯意，自八十七年七月間起，在上開工地，向被害
    人佯稱：伊認識當地官員，可代為轉交公關費以擺平居民抗爭等語，以此方式連
    續向被害人詐騙六百萬元得手。被告為取信被害人及掩飾犯行，並以借貸為由，
    簽發借據數紙予被害人，以資搪塞等語。因認被告此部分亦涉犯有刑法第三百三
    十九條第一項之詐欺取財罪嫌等語。惟查：
  （一）按犯罪事實應依證據認定之，無證據不得認定犯罪事實，刑事訴訟法第一百
        五十四條第二項定有明文。查公訴人認被告涉犯有此部分犯行，係以被告已
        自承有向被害人拿取六百萬元之事實，及被害人與證人乙○○於偵查中之證
        詞，與卷附被告所簽立之借據八紙為其論罪依據。惟訊據被告則堅決否認此
        部分詐欺取財犯行，並辯稱：伊雖有向被害人拿六百萬元，但這是借款，且
        其中三百六十萬元伊有書立借據給被害人，而當初約定伊將上揭工程轉讓予
        被害人後，被害人可將工程完成後應歸予伊所有之房屋出售，再以出售所得
  款項扣除伊之借款等語。
  （三）查被害人丙○○於市調處調查及檢察官偵查時雖證稱：被告將上揭工程轉讓
        予伊後，被告向伊表示需支付公關費用以打通關節，故伊陸續交付被告六百
        萬元等語（見九十一年度偵字第一八五八七號偵查卷第五頁背面、第二十三
        頁背面），惟於本院審理中行交互詰問卻改證稱：伊與被告簽立工程轉讓契
        約書後，被告向伊說房子貸款、家計要用錢等，且當時被告沒有工作，故伊
        借款予被告，被告亦有寫借據予伊，當時被告並沒有說是要作公關費之用，
        公關費都是乙○○來拿的等語，是被害人就被告是否以假藉公關費名義向伊
        拿取金錢，前後證述不一，已非無疑。次查，證人乙○○於檢察官偵查時雖
        證稱：伊於在八十八年初介入本案公關費的事情之前，被害人就曾支付五、
        六百萬元予被告，地點在鼎新路合成營造公司，被告告訴伊，伊是以支付鄉
        長的公關費為由，向被害人拿錢，但實際上錢是被告自己花掉等語（見九十
        一年度偵字第一八五八七號偵查卷第二十七頁），是依前揭證詞內容可知，
        證人乙○○係聽聞被告自己之供述，惟此與被告前揭辯解不符，是否可信，
        容有疑問，況證人乙○○於本院審理中就上揭證詞已補充證稱：當時係因被
        告告知伊，被告以前有向被害人拿錢要支付公關費用，後來有退一部分回來
        ，就變成是被告與被害人間之借款，被告有寫借據予被害人等語，亦證稱被
        告與被害人間確有借貸關係，是證人乙○○上揭證詞前後亦不相符，難以作
        為對被告不利之證據。
  （四）依卷附之被告所自承伊所簽立之借據八紙，被害人於本院審理中並不否認其
        真正，而其內容均係載明係被告向被害人之借款，與被告前述辯稱此係伊與
        被害人間之借貸關係相符，且被告前所辯稱：當初約定伊將上揭工程轉讓予
        被害人後，被害人可將工程完成後應歸予伊所有之房屋出售，再以出售所得
        款項扣除伊之借款等語，亦據其提出轉讓契約書一紙在卷可憑（被害人不否
        認其真正），依契約書所載第四項約定內容：「乙方（指被害人）所出售市
        場店鋪之所得如有超過甲方（應係指被告）所積欠乙方之借款，乙方應將超
        過金額返還予甲方‧‧‧」等語，亦與被告前揭辯稱伊還款之方式相符。且
        被告所提出之合成營造有限公司工程費用明細表一紙，被害人已於本院審理
        中作證時自承係伊所書寫，內容係載明至九十年三月二十五日止，被告應交
        付被害人之工程款與借款等語，其中最末項已明確記載「向丙○○借六百萬
        元」等語，與被告前揭辯解亦相符合，是被告所稱此六百萬元係其與被害人
        間借貸關係之辯解，尚堪採信。
  （五）綜上所述，依檢察官所舉上揭證據均無法明確證明被告涉犯有此部分詐欺取
        財犯行，且被告上揭此係與被害人間借貸關係之辯解，被告已提出相關證據
        予以佐證，尚堪採信，惟依公訴意旨，認此部分與前揭論罪科刑犯行部分，
        有連續犯之裁判上一罪關係，本院爰不另為無罪之諭知，併此敘明。
據上論斷，應依刑事訴訟法第二百九十九條第一項前段，刑法第二十八條、第三百三
十九條第一項，罰金罰鍰提高標準條例第一條前段，判決如主文。
本案經檢察官甲○○到庭執行職務。
中       華       民       國    九十二    年   十一    月    二十六    日
                                  臺灣高雄地方法院刑事第十五庭
                                            審判長法  官     李淑惠
                                                  法  官     黃呈熹
                        法  官     呂憲雄
右正本證明與原本無異。
如不服本判決，應於判決送達後十日內，向本院提出上訴狀。
                                                   書記官    羅宗賢
中    華    民    國      九十二      年      十一      月      二十八  日
附錄法條：
中華民國刑法第三百三十九條
(普通詐欺罪)
意圖為自己或第三人不法之所有，以詐術使人將本人或第三人之物交付者
，處五年以下有期徒刑、拘役或科或併科一千元以下罰金。
以前項方法得財產上不法之利益或使第三人得之者，亦同。
前二項之未遂犯罰之。


司法院資訊處製作；財團法人民間司法改革基金會備份。
